【裁判字號】    97,訴,31
【裁判日期】    970731
【裁判案由】    侵權行為損害賠償
【裁判全文】
臺灣澎湖地方法院民事判決                97年度訴字第31號
原      告  丙○○
原      告  丁○○
兼上列二人
法定代理人  乙○○    住澎湖縣.
                      身分證統.
上三人共同
訴訟代理人  余景登律師
                      住高雄市.
被      告  甲○○    住澎湖縣.
                      身分證統.
上列當事人間請求侵權行為損害賠償事件，本院於民國97年7 月
22日言詞辯論終結，判決如下：
    主  文
原告之訴及假執行之聲請均駁回。
訴訟費用由原告負擔。
   事實及理由
甲、兩造之主張
一、原告起訴主張：被告於民國95年5月21日上午7時許，駕駛車
    號5513-GS號自小客貨車，沿澎湖縣201縣道由南向北行駛，
    途經201縣道與204縣道交叉口，撞及劉仁智騎乘車號PXI-72
    2號、附載張清槐之重機車，致劉仁智傷重死亡。被告當時
    未注意車前狀況，未採取減速及隨時煞車之安全措施，顯有
    過失，應負侵權行為損害賠償責任。原告為被害人之配偶、
    子女，依民法第194條規定，自得請求被告賠償相當數額之
    精神慰藉金。爰聲明：被告應給付原告丙○○、丁○○、乙
    ○○各新台幣（以下同）20萬元，及均自起訴狀繕本送達翌
    日起至清償日止，按週年利率5％計算之利息，並願供擔保
    ，請准宣告假執行。
二、被告則以：被告固然於上開時、地駕車行駛，並撞及劉仁智
    騎乘之機車，惟當時車行方向係綠燈，因劉仁智闖紅燈，才
    發生車禍，係劉仁智自己之過失，被告並無過失，不應負賠
    償責任等語，資為抗辯，請求駁回原告之訴。
乙、不爭執之事項
一、被告於民國95年5月21日上午7時許，駕駛車號5513-GS自小
    貨車，沿著澎湖縣201縣道由南向北行駛，途經201縣道與
    204縣道交叉口，嗣原告之夫（父）劉仁智騎乘車號PXI-
    722號重型機車，附載張清槐，沿著204縣道由東向西行使，
    於該交叉口發生車禍。
二、劉仁智經送醫急救，於翌日不治死亡。
丙、得心證之理由
一、被告於前揭時、地駕駛自小貨車，沿澎湖縣201縣道由南向
    北行駛，途經201縣道與204縣道交叉口，撞及劉仁智騎乘沿
    204縣道由東向西行駛之重型機車，致人車倒地，劉仁智送
    醫急救不治死亡之事實，有本院調閱之台灣澎湖地方法院檢
    察署95年度偵字第350、360、397號偵查卷所附之事故現場
    照片、勘驗筆錄、相驗屍體證明書、驗斷書等資料可稽，復
    為兩造所不爭執，足堪認定屬實。
二、按侵權行為所發生之損害賠償請求權，以有故意或過失不法
    侵害他人權利為其成立要件，若其行為並無故意或過失，即
    無賠償之可言 (最高法院49年台上字第2323號判例參照) 。
    是本件所應審究者，即被告就本件行車事故之肇事有無過失
    。經查：
    (一)依據肇事路口監視器所拍攝之錄影畫面顯示，本件車禍
        發生之經過略為：(1)7:01:27，劉仁智出現在斑馬線前
        ，尚未進入路口；(2)7:01:28，劉仁智行駛方向的交通
        號誌為紅燈，此時劉仁智已經駛出暫停線，被告駕駛白
        色自用小客車行駛至201縣道之斑馬線上，後緊跟著一
        台摩托車及黃色計程車；(3)7:01:29，被告已經到達交
        叉路口中線，與後方摩托車及黃色計程車有一段距離，
        此時劉仁智已經行駛至斑馬線；(4)7:01:30，雙方撞及
        ；(5)7:01:30-7:01:31，拖行等情，有自監視器錄影光
        碟所翻拍之照片8張附於偵查卷足稽。由上觀之，本件
        車禍發生當時，被告行駛方向之號誌為綠燈，劉仁智行
        駛之道路號誌則為紅燈，且並非在號誌剛剛轉換之際發
        生，而係在號誌轉換經過相當時間後肇事。雙方均於
        7:01:28通過上開路口，隨即於7:01:30撞及，其間僅差
        2 秒鐘之時間，實難期待被告於此極為短暫之時間內能
        採取必要之防範車禍發生之措施，是被告顯無應注意、
        能注意而疏未注意之過失。
    (二)本件車禍之發生，係劉仁智駕駛重機車闖紅燈為肇事原
        因，被告並無肇事因素，亦經送台灣省高屏澎區車輛行
        車事故鑑定委員會及台灣省汽車肇事覆議鑑定委員會鑑
        定結果，均同此認定，有該二委員會鑑定意見書函各一
        份附卷可參。該等鑑定結果，均認被告並無過失。
    (三)原告乙○○指訴被告涉嫌過失致死一案，前經檢察官偵
        查終結，認被告並無過失，犯罪嫌疑不足，而為不起訴
        處分，其聲請再議，經審核應予駁回，復聲請交付審判
        ，亦經裁定駁回，有台灣澎湖地方法院檢察署95年度偵
        字第350、360、397號檢察官不起訴處分書、台灣高等
        法院高雄分院檢察署95年度上聲議字第1337號處分書及
        臺灣澎湖地方法院95年度聲判字第1號刑事裁定附卷可
        稽。
    (四)原告雖聲請調閱肇事路口之監視器錄影光碟，指被告於
        該路口等待紅燈，應有充分時間注意車前狀況云云。惟
        該路口之監視器錄影光碟，就車禍前後之關鍵時段，已
        有翻拍之照片8張附卷可稽 (見警卷第29-31頁)，其上
        逐秒錄載有相關車輛行進及號誌之情形，於本院受理交
        付審判案件時，並經勘驗逐秒載明該路口之行車狀況，
        亦有該裁定在卷足憑。是並無另行調閱、勘驗該錄影光
        碟之必要。依前揭路口翻拍之照片所示，被告係在自己
        行車道路之號誌轉為綠燈後，循序行車前進中，因劉仁
        智闖紅燈，始生事故，被告並無充分時間得以採取必要
        之防範措施，已如前述，是原告另提該路口之照片2張
        ，亦不能為被告有充分時間防範之證明。本件之肇事責
        任，前經鑑定在案，事證已明，原告聲請另行鑑定，核
        無必要。至原告指被害人劉仁智送醫檢測結果，血中酒
        精濃度2.94MG/DL是否酒醉駕車一節，並不影響本件勝
        負之判斷，無予究明之必要，併此敘明。
三、綜上所述，本件車禍之發生，係因被害人違規闖紅燈所致，
    被告並無過失責任，即難令其負損害賠償之責。從而，原告
    依據侵權行為之法律關係，請求被告賠償損害，即屬無據，
    不應准許，應予駁回，其假執行之聲請，亦失所依附，應併
    予駁回。
丁、結論
    本件原告之訴為無理由，依民事訴訟法第78條、第85條第1
    項，判決如主文。
中    華    民    國    97    年    7     月    31    日
                        民事庭  法  官  洪曉能
以上正本係照原本作成。
如不服本判決，應於判決送達翌日起20日內，向本院提出上訴狀
（須附繕本）。
中    華    民    國    97    年    7     月    31    日
                                書記官   呂黎明


司法院資訊處製作；財團法人民間司法改革基金會備份。
